臺灣桃園地方法院民事裁定
111年度消債更字第226號
聲  請  人  
即  債務人  曾瓅葳  
代  理  人  徐晟芬律師（法扶律師）
上列當事人因消費者債務清理事件聲請更生，本院裁定如下：
    主  文
債務人曾瓅葳自民國一一一年十一月十八日下午五時起開始更生
程序。
命司法事務官進行本件更生程序。
    理  由
一、聲請意旨略以：聲請人曾瓅葳（原名曾淑真）現任職於瑞春
    機械實業有限公司（下稱瑞春公司），每月收入約新臺幣（
    下同）2萬9,000元，名下除保單1張外，別無其他財產，而
    無擔保或無優先權之債務總額約為147萬9,981元，復未經法
    院裁定開始清算程序或宣告破產，於民國111年3月向本院聲
    請消費者債務清理之調解，因聲請人與最大債權銀行永豐商
    業銀行股份有限公司（下稱永豐銀行）意見不一致而調解不
    成立，聲請人每月薪資扣除必要生活費用後，無法清償上開
    債務，爰聲請更生等語。
二、按債務人不能清償債務或有不能清償之虞者，得依消費者債
    務清理條例（下稱消債條例）所定更生或清算程序，清理其
    債務；債務人無擔保或無優先權之本金及利息債務總額未逾
    1,200萬元者，於法院裁定開始清算程序或宣告破產前，得
    向法院聲請更生；法院開始更生程序之裁定，應載明其年、
    月、日、時，並即時發生效力，消債條例第3條、第42條第1
    項及第45條第1項分別定有明文。次按債務人對於金融機構
    負債務者，在聲請更生或清算前，應向最大債權金融機構請
    求協商債務清償方案，或向其住、居所地之法院或鄉、鎮、
    市、區調解委員會聲請債務清理之調解，同條例第151條第1
    項定有明文。
三、經查：
㈠㈠關於前置協商之要件：
　　聲請人前於111年3月間向本院聲請消費者債務清理之調解，
    因無力清償債務而與最大債權銀行即永豐銀行調解不成立等
    情，有本院調解不成立證明書（見司消債調卷第77頁）在卷
    可稽，堪可採認。
　㈡聲請人之債務總額：　
　  聲請人陳報無擔保或無優先權之債務總額約147萬9,981元，
    經最大金融機構債權人永豐銀行整合其與債權人台北富邦商
    業銀行股份有限公司、中國信託商業銀行股份有限公司、華
    南商業銀行股份有限公司、凱基商業銀行股份有限公司、板
    信商業銀行股份有限公司、玉山商業銀行股份有限公司之債
    權後，陳報金融機構債權額為258萬8,848元（見司消債調卷
    第70頁）；依非金融機構債權人衛生福利部中央健康保險署
    、勞動部勞工保險局、良京實業股份有限公司陳報債權之金
    額分別為17萬7,525元、11萬3,253元、35萬7,504元（見司
    消債調卷第49頁至第51頁、第62頁至第63頁、第71頁至第75
    頁），是非金融機構債權額為64萬8,282元（計算式：17萬7
    ,525元＋11萬3,253元＋35萬7,504元＝64萬8,282元）。故本件
    聲請人之債務總額應為323萬7,130元（計算式：258萬8,848
    元＋64萬8,282元＝323萬7,130元）。
　㈢關於聲請人之財產及收入：
　　聲請人名下除遠雄人壽保單1張外，別無任何財產，此有全
    國財產稅總歸戶財產查詢清單、遠雄人壽人身保險單在卷可
    稽（見司消債調卷第21頁，消債更卷第29頁至第31頁）；收
    入部分，聲請人陳稱現任職於瑞春公司，每月薪資約2萬9,0
    00元等語，業據其提出收入切結書、在職證明、111年10月
    薪資表以佐（見消債更卷第17頁、第51頁至第53頁），經核
    相符，且聲請人於94年5月27日自宏泰人壽保險股份有限公
    司退保後及無最新投保資料，110年度亦無其他薪資所得資
    料，此有勞工保險被保險人投保資料表、110年度綜合所得
    稅各類所得資料清單在卷可稽（見司消債調卷第22至23頁，
    消債更卷第35頁），堪信聲請人應無隱藏其他收入，故本院
    尚以2萬9,000元列計聲請人每月收入。
　㈣關於聲請人之必要支出：
  1.按債務人必要生活費用，以最近1年衛生福利部或直轄市政
    府所公告當地區每人每月最低生活費1.2倍定之；受扶養者
    之必要生活費用，準用第1項規定計算基準數額，並依債務
    人依法應負擔扶養義務之比例認定之；前2項情形，債務人
    釋明更生期間無須負擔必要生活費用一部或全部者，於該範
    圍內，不受最低數額限制，債務人證明確有必要支出者，不
    受最高數額及應負擔比例之限制，消債條例第64條之2定有
    明文。本件聲請人陳明每月必要支出金額為2萬693元（包含
    膳食費6,500元、衣物及日常用品等3,000元、醫療費1,500
    元、租金6,500元、交通費1,000元、勞健保自負額1,167元
    、電話費600元、網路費426元，見司消債調卷第10頁）。衣
    物及日常用品等3,000元部分，聲請人現聲請更生，當應撙
    節開支，此部分開支聲請人亦未提出相關單據以佐，故此部
    分應酌減至1,000元，是聲請人必要生活費用應以1萬8,693
    元（計算式：2萬693元－2,000元＝1萬8,693元）列計，此亦
    與行政院衛生福利部所公告111年桃園市每人每月最低生活
    費用每人每月為1萬5,281元之1.2倍即1萬8,337元金額大致
    相同，尚屬合理。
　2.母親扶養費6,500元：
　　聲請人稱其每月須扶養母親，每月扶養費6,500元，並提出
    戶籍謄本為證（見司消債調卷第32頁）。經查，聲請人母親
    現年71歲（於39年出生），已逾法定退休年齡，應認有扶養
    之必要。本院衡以一般情形，老年人日常生活較為單純，其
    支出應較成年人為低，爰依111年度桃園市每人每月最低生
    活費之1.2倍即1萬8,337元之7成為標準，扣除聲請人自陳母
    親每月領有國民年金1,552元、老人補助3,879元（見消債更
    卷第25至27頁），且經3名扶養人分攤後，核估聲請人應負
    擔母親之扶養費金額為3,011元【計算式：（1萬8,337元－1,
    552元－3,879元）×70％÷3＝3,011元，小數點以下四捨五入】
    ，是聲請人主張每月應負擔之母親扶養費於3,011元範圍內
    ，尚屬合理，准予列計。逾此範圍則不予列計。
　3.準此，聲請人每月維持基本生活和履行法定扶養義務之必要
    金額應為2萬1,704元（計算式：1萬8,693元＋3,011元＝2萬1,
    704元）。
四、聲請人以上開收入扣除必要支出後，每月有餘額7,296元（
    計算式：2萬9,000元－2萬1,704元＝7,296元）可供清償債務
    ，則聲請人欲全數清償上開債務至少需約37年（計算式：32
    3萬7,130元÷7,296元÷12≒36.9），聲請人現年51歲（59年出
    生），距勞工強制退休年齡（65歲）約14年，審酌聲請人目
    前之收支及財產狀況，至其退休時止，顯無法清償聲請人前
    揭所負欠之債務總額，而名下保單始期為108年（見消債更
    卷第29頁），累積迄今應無足夠保單價值準備金得清償積欠
    債務，縱經變賣亦無得一次清償全部債務之可能，考量該積
    欠債務之利息或違約金仍在增加中等情況，堪認聲請人之收
    入及財產狀況，已不能清償上開債務，自應許聲請人得藉由
    更生程序清理債務。
五、綜上所述，聲請人係消費者，已達不能清償債務之程度，經
    消費者債務清理調解不成立，而查無消債條例第6條第3項、
    第8條或第46條各款所定應駁回更生聲請之事由，則其聲請
    ，應屬有據，爰裁定准許，並依同條例第16條第1項規定，
    命司法事務官進行更生程序如主文。
六、本院裁定准許開始更生程序，俾使聲請人得以重建經濟生活
    ，惟本裁定不生免責效力，須聲請人於更生程序中與債權人
    協定更生方案，並持續履行，始能依消債條例第73條免責，
    附此敘明。
中　　華　　民　　國　　111 　年　　11　　月　　18　　日
                  民事第二庭    法　官　許自瑋
正本係照原本作成。
本裁定不得抗告。
本裁定業已於111年11月18日下午5時公告。
中　　華　　民　　國　　111 　年　　11　　月　　18　　日
                                書記官  吳光彧